最高法院刑事判決　　　　　　　　　　　　　　　八十八年度台上字第七一○二號
　　上訴人　甲○○
　　　　　　曾金雀即曾金汝）.
右上訴人等因偽造文書案件，不服台灣高等法院台南分院中華民國八十六年十一月二
十五日第二審判決（八十六年度上訴字第六六○號，起訴案號：台灣台南地方法院檢
察署八十四年度營偵字第一四一四號、八十五年度營偵字第五九二號），提起上訴，
本院判決如左：
    主  文
原判決關於甲○○部分撤銷。
前開撤銷部分公訴不受理。
其他上訴駁回。
    理  由
一甲○○部分
按被告已死亡者，應諭知不受理之判決，刑事訴訟法第三百零三條第五款定有明文。
又被告在第二審判決後上訴第三審法院中死亡者，依同法第三百九十八條第三款之規
定，第三審法院應撤銷第二審判決，就該案件自為判決。本件上訴人甲○○不服原判
決，於民國八十六年十二月六日具狀提起第三審上訴後，嗣於八十八年九月二十八日
死亡，有台南縣新營市戶政事務所戶籍謄本可稽。依首開說明，自應由本院將原判決
此部分撤銷，另為不受理之諭知。
二曾金雀（即曾金汝）部分
按刑事訴訟法第三百七十七條規定：上訴於第三審法院，非以判決違背法令為理由，
不得為之。是提起第三審上訴，應以原判決違背法令為理由，係屬法定要件，且必須
依據卷內資料為具體之指摘，並足據以辨認原判決已具備違背法令之形式，始屬相當
。本件原判決認定上訴人曾金雀有其事實欄所載之犯行，維持第一審論處曾金雀共同
連續行使變造公文書罪刑部分之判決，係以共犯甲○○之自白及上訴人曾金雀之部分
陳述，暨告發人陳俊升之檢舉、台南縣佳里地政事務所書狀補發登記申請書、住址變
更登記申請書、日據時期已死亡之甲○○全戶戶籍謄本、相關土地之地籍登記簿謄本
、公訴人至台南縣學甲鎮戶政事務所勘驗上訴人曾金雀與共犯甲○○共同變造相關之
戶籍謄本之勘驗筆錄、上訴人曾金雀與共犯甲○○訂立之委任契約書等，為所憑之證
據，並明其綜合判斷各項證據之調查結果，認定上開委任契約書係屬真正，暨上訴
人曾金雀有與共犯甲○○基於犯意聯絡，共同為本件犯行之心證理由。對於上訴人曾
金雀辯稱：伊僅受甲○○之委託而申請戶籍謄本及土地登記簿謄本而已，伊不知甲○
○交給伊之戶籍謄本有變造之情形等語，認係卸責之詞，不足採信；又以相關戶籍謄
本上變造之筆跡，經送請內政部警政署刑事警察局及法務部調查局鑑定結果，雖未能
確認係出自何人所為，惟仍無解於上訴人曾金雀與共犯甲○○之刑責。均已依據卷內
資料，分別予以指駁及說明。經核原判決從形式上觀察，尚無認定事實不憑證據或採
證違背法則之情形存在。曾金雀上訴意旨略稱：原判決採為證據之上開委任契約書，
原審並未於審判期日提示，供伊辨認及陳述意見，自有未合云云。惟查上訴人曾金雀
之原審選任辯護人於原審審判期日業已當庭提出書狀，並引用該狀就上開委任契約書
之內容，為相當之辯解（見一審卷第一○九至一一一頁），是原審縱未另將上開證物
提示，亦無礙於上訴人曾金雀行使抗辯權，顯然不生影響於判決，執為指摘，要非適
法之第三審上訴理由。至其餘上訴意旨或仍執陳詞，否認犯罪，而為事實上之爭辯，
或就原判決已明白論斷之事項及事實審法院採證認事職權之行使，全憑己見，任意指
摘，難謂已符合首揭法定上訴第三審之要件。此部分之上訴不合法律上之程式，應予
駁回。
據上論結，應依刑事訴訟法第三百九十八條第三款、第三百零三條第五款、第三百九
十五條前段，判決如主文。
中      華      民      國    八十八    年     十二     月      九      日
                              最高法院刑事第四庭
                                  審判長法官  黃  劍  青
                                        法官  劉  敬  一
                                        法官  林  增  福
                                        法官  邵  燕  玲
                                        法官  洪  清  江
      右正本證明與原本無異
                                              書  記  官
中      華      民      國    八十八    年     十二     月     十六     日
